臺灣板橋地方法院刑事判決　　　　　　　　　　　　　　九十三年度訴字第七九號
　　公　訴　人　臺灣板橋地方法院檢察署檢察官
　　被　　　告　甲○○
右列被告因毒品危害防制條例案件，經檢察官提起公訴（九十二年度毒偵字第一九○
一號、第二一四九號、第三五二一號）暨移送併辦（九十三年度毒偵字第一八○三號
），本院於準備程序進行中，被告就被訴事實為有罪之陳述，經告知被告簡式審判程
序之旨，並聽取當事人之意見後，裁定進行簡式審判程序，判決如左：
    主  文
甲○○連續施用第一級毒品，處有期徒刑玖月。
扣案之第一級毒品海洛因肆包（重量分別為淨重零點壹陸公克、驗餘淨重壹點參柒公
克、驗餘淨重零點壹壹公克、淨重零點貳公克），均沒收銷毀之及扣案之使用過注射
針筒玖支，均沒收。
    事  實
一、甲○○前於民國八十八年間因施用第一級毒品海洛因多次，經本院以八十八年度
    毒聲字第二一二四號裁定送觀察、勒戒後，認有繼續施用毒品傾向，經本院以八
    十九年度毒聲字第六九六一號裁定送強制戒治，嗣經本院以九十年度毒聲字第二
    ○三一號裁定停止戒治、九十年度毒聲字第三九○八號撤銷停止戒治，已於九十
    二年二月十九日強制戒治期滿，經台灣板橋地方法院檢察署檢察官於九十二年四
    月二日以九十二年度戒毒偵字第一○七號為不起訴處分確定。惟甲○○猶不知悔
    改，於不起訴處分確定五年內，基於施用第一級毒品海洛因之概括犯意，自九十
    二年五月初起至九十三年四月六日止，連續在台北縣永和市○○路○段十巷二號
    三樓之住處，以注射針筒注射之方式施用第一級毒品海洛因多次，平均一天二次
    。嗣先後於下列時地為警查獲：
    (1)九十二年五月十三日下午七時三十分許，在臺北市○○區○○街四十七之一號
      一樓，為警查獲，並扣得第一級毒品海洛因一包（淨重零點一六公克）、已使
      用過之注射針筒三支。
    (2)九十二年六月三日上午十一時許，在臺北市士林區捷運劍潭站前，為警查獲，
      並扣得海洛因一包（驗餘淨重一點三七公克）及已使用過之注射針筒一支。
    (3)九十二年六月二十四日中午十二時許，在臺北縣永和市○○路○段十巷二號三
      樓內，為警查獲，並扣得第一級毒品海洛因一包（驗餘淨重零點一一公克）及
      已使用過之注射針筒二支。
    (4)九十三年四月六日十五時三十分許，在台北縣永和市○○路○段十巷二號三樓
      用過之注射針筒三支。
二、案經臺北市政府警察局士林分局移送臺灣板橋地方法院檢察署檢察官偵查起訴。
    理  由
一、訊據被告甲○○對於右揭事實均坦承不諱，且被告於右開為警查獲時先後所採集
    之尿液經送檢驗均呈鴉片類（嗎啡、可待因）陽性反應，此有明生生物科技股份
    有限公司出具之濫用藥物檢體檢驗報告、台北市立療養院煙毒尿液檢驗報告、台
    灣檢驗科技股份有限公司出具之濫用藥物尿液檢驗報告、台灣尖端先進生技醫藥
    股份有限之濫用藥物檢驗報告等附卷可稽，另右開事實欄一(2)(3)所示之扣案海洛
    因經檢驗結果為確實含有海洛因成分，亦有法務部調查局鑑定通知書二紙在卷可
    證。綜上，足見被告前開施用海洛因之自白，與事實相符。又如事實欄所載被告
    前因施用毒品案件，強制戒治後，經台灣板橋地方法院檢察署檢察官為不起訴處
    分確定等情，有臺灣高等法院被告全國前案紀錄表、上開不起訴處分書在卷可按
    。本件事證明確，被告於強制戒治不起訴處分確定後之五年內再犯施用毒品之犯
    行，堪以認定。
二、論罪科刑部分：
  (一)按行為之處罰，以行為時之法律有明文規定者為限，行為後法律有變更者，適用
    裁判時之法律，但裁判前之法律有利於行為人者，適用最有利於行為人之法律，
    此刑法第一條及第二條第一項分別定有明文。又按刑法第二條第一項但書所指最
    有利於行為人之法律，既曰法律，自較刑之範圍為廣，比較時應就罪、刑有關之
    一切情形，綜其全部之結果，而為比較，再適用有利於行為人之法律處斷，故為
    符合刑法就法律有變更時所採之「從新從輕」制度之精神，於比較新、舊法孰較
    有利於行為人時，應一併就可罰性範圍、刑罰之重輕及其他訴追條件之限制等相
    關事項為整體性之衡量，始合乎該法之意旨。毒品危害防制條例業於九十二年七
    月九日修正公布，並於公布後六個月即九十三年一月九日施行，有關該條例第十
    條之施用毒品犯罪，其條文雖未修正變更，惟對犯該條施用毒品之犯罪，修正前
    區分為初犯、五年後再犯、五年內再犯及三犯以上而異其刑事處遇程序，亦即須
    「曾受觀察、勒戒處分執行完畢，經不起訴處分或不付審理之裁定後，五年內再
    犯仍送觀察勒戒後，認有繼續施用毒品傾向」，或「曾受強制戒治並為不起訴處
    分或不付審理之裁定後，五年內再犯」，或「三犯以上」者，始得依法訴追處罰
    ；修正後則簡化區分為初犯、五年內再犯及五年後再犯三種，僅須「曾受觀察勒
    戒或強制戒治執行完畢釋放後，五年內再犯者」，即得依法訴追處罰，是本次修
    正就施用毒品犯罪之追訴處罰條件已有所變更。查本案被告係曾受強制戒治處分
    執行完畢併經不起訴處分後，五年內再犯施用毒品犯行，是不論依新、舊法規定
    ，檢察官均得依法追訴並由法院依法審判，且依新法規定，被告無須再由檢察官
    聲請另入戒治處所施以強制戒治；再者，比較修正前後之毒品危害防制條例第十
    條對於施用第一級、第二級毒品之刑罰規定，不論條次、犯罪構成要件、法定刑
    度均無變更，是修正後之新法並無不利於被告之情事，依刑法第二條第一項前段
    規定，應適用裁判時之新法。
  (二)核被告施用第一級毒品之犯行，所為係犯修正後毒品危害防制條例第十條第一項
    之施用第一級毒品罪，其非法持有第一級毒品之低度行為，已為其施用第二級毒
    品之高度行為所吸收，不另論罪。又被告多次施用施用第一級施用毒品之犯行，
    時間緊接，犯罪構成要件相同，顯係基於概括犯意反覆為之，應依刑法第五十六
    條連續犯之規定論以一罪。被告多次施用第一級毒品犯行，已如前述，公訴人雖
    僅起訴被告於九十二年五月十三日、六月三日、六月二十四日為警採尿前二十六
    小時內某時，在不詳處所，分別施用第一級毒品海洛因各乙次，其餘連續施用第
    一級毒品犯行部分及移送併辦部分（九十三年度偵字第一八○三號即九十三年四
    月六日十五時三十分為警查獲被告施用毒品之部分），雖未據公訴人提起公訴，
    惟本院認此部分與已起訴部分有連續犯之裁判上一罪關係，已如前述，其一部起
    訴之效力及於全部，基於審判不可分原則，本院自得併予審理，附此敘明。
  (三)爰審酌被告曾因施用毒品經送戒治處所執行戒治，仍未能戒斷其施用毒品之惡習
    ，再犯本件施用毒品犯行，惡行非輕，惟因施用毒品均僅係戕害其自己身心並無
    加害他人，再衡量其施用毒品時間、次數及其犯罪之動機、目的、手段、犯罪後
    態度等一切情狀，量處如主文所示之刑，以資儆懲。
  (四)扣案之第一級毒品海洛因四包（重量分別為淨重零點一六公克、驗餘淨重一點三
    七公克、驗餘淨重零點一一公克、淨重零點二公克），均係查獲之毒品，依毒品
    危害防制條例第十八條第一項前段規定，不問屬於犯人與否，應沒收銷燬之，至
    包裝上開毒品之包裝袋共計四個，其與毒品於物理外觀上附合而難予析離，且如
    強予析離至完全無殘渣留存，將耗費相當之時間、人力與經費，於經濟上顯無實
    益，是依社會一般通念，堪認該包裝袋已與查獲之毒品結合成為一體而無從強加
    析離，是海洛因既屬毒品危害防制條例第十八條第一項前段所規定之違禁物，其
    外包裝袋自亦應併予沒收銷燬之，附此敘明。另已使用過之注射針筒針筒九支，
    係被告所有供施用毒品之物，此業據被告供明在卷，爰依刑法第三十八條第一項
    第二款宣告沒收之。
據上論斷，應依刑事訴訟法第二百九十九條第一項前段，修正後毒品危害防制條例第
十條第一項、第十八條第一項前段，刑法第十一條前段、第五十六條、第三十八條第
一項第二款，判決如主文。
本案經檢察官蘇揚旭到庭執行職務。
中　　　華　　　民　　　國　　九十三　　年　　　六　　　月　　 十一 　　日
                                臺灣板橋地方法院刑事第十三庭
                                    法  官  陳明珠
右正本證明與原本無異
如不服本判決應於送達後十日內向本院提出上訴狀
                                    書記官  陳慧儷
中　　　華　　　民　　　國　　九十三　　年　　　六　　　月　　 十一 　　日
附錄所犯法條：
毒品危害防制條例第十條
施用第一級毒品者，處六月以上五年以下有期徒刑。
施用第二級毒品者，處三年以下有期徒刑。
